臺灣高等法院民事判決
109年度勞再字第8號
再 審原 告  黃明惠  
            徐維貞  
再 審被 告  潤泰保全股份有限公司

法定代理人  楊子敬  
上列當事人間請求確認僱傭關係存在等事件，再審原告對於中華
民國107年5月8日本院106年度勞上字第36號確定判決提起再審之
訴，本院不經言詞辯論，判決如下：
    主      文
再審之訴駁回。
再審訴訟費用由再審原告負擔。
    事實及理由
一、再審原告主張：訴外人徐維忠於民國95年間受僱於再審被告
    ，擔任夜間保全人員（下稱系爭僱傭關係），並未簽署離職
    申請單而於100年4月25日離職，且因任職期間罹患職業病，
    再審被告不准請假甚至無端延長工時，致無法痊癒而於100
    年9月30日死亡，伊等為徐維忠之繼承人，再審被告應給付
    工資、不當扣薪、特休未休工資、醫療費用、看護費用、勞
    保死亡及喪葬給付，並提繳勞退金差額等。詎本院106年度
    勞上字第36號判決（下稱原確定判決）以上開各項請求權時
    效應自徐維忠得行使時起算，與伊等何時知悉得請求無關，
    認徐維忠就原確定判決附表編號（下稱編號）㈠工資請求權
    、編號㈢看護費用、編號㈤勞工退休金提繳差額請求權均已罹
    於消滅時效；並錯誤認定徐維忠係因染病而身亡，所罹疾病
    與任職期間之工作無關，編號㈡職災死亡補償請求無理由並
    已罹於時效，抵觸最高法院46年台上字第34號判例、49年台
    上字第2652號判例、72年台上字第738號判例、91年度上字
    第1312號判決、95年度台上字第1607號判決、101年台上字
    第2000號判決、104年台上字第1795號判決及99年度第7次民
    事庭會議決議，並錯誤適用民法第197條規定。再審被告未
    舉證徐維忠確有提出離職申請單（下稱離職單），原確定判
    決遽認系爭僱傭關係於100年4月25日消滅，進而謂再審被告
    無為徐維忠續保勞工保險之義務，亦無庸賠償編號㈣所示勞
    保及喪葬給付，適用法規顯有錯誤等情。爰依民事訴訟法第
    496條第1項第1款規定提起再審，求為將原確定判決廢棄，
    改判確認徐維忠與再審被告間自100年4月25日起至同年9月3
    0日之僱傭關係存在，命再審被告應再給付新臺幣（下同）4
    57萬2294元本息，及提撥勞退金差額7萬3509元至徐維忠之
    勞退專戶之判決。　　
二、本件未行準備程序或言詞辯論，再審被告亦未提出書狀作何
    聲明及陳述。
三、按再審之訴顯無再審理由者，得不經言詞辯論，以判決駁回
    之。民事訴訟法第502條第2項定有明文。所謂再審之訴顯無
    再審理由，係依再審原告所主張之再審事由，不經調查即可
    認定在法律上顯無理由而不能獲得勝訴之判決者而言。次按
    民事訴訟法第496條第1項第1款所謂適用法規顯有錯誤者，
    係指確定判決所適用之法規顯然不合於法律規定，或與司法
    院現尚有效之解釋及大法官會議之解釋顯然違反者而言，含
    消極之不適用法規，顯然影響裁判者，但不包含漏未斟酌證
    據、判決理由不備、判決理由矛盾、取捨證據及認定事實錯
    誤之情形在內（司法院釋字第177號解釋、最高法院60年度
    台再字第170號、63年度台上字第880號判例、92年度台上字
    第320號判決意旨參照）。至法院認定事實錯誤，或就當事
    人提出之事實或證據疏於調查或漏未斟酌，僅生調查證據是
    否妥適或裁定不備理由之問題，雖得於判決確定前據為提起
    上訴之理由，究與適用法規顯有錯誤有別，當事人不得據以
    提起再審之訴。
四、經查：
　㈠原確定判決本於取捨證據、認定事實之職權行使而論斷：再
    審原告之被繼承人徐維忠於100年4月24日以休養身體為由申
    請辭職，經再審被告當日批准其離職單暨移交會簽單，系爭
    僱傭關係已因雙方合意終止而消滅，再審被告於僱傭關係終
    止後，即無給付工資及續為徐維忠投保勞工保險之義務，再
    審原告請求確認自100年4月25日起至同年9月30日間系爭僱
    傭關係存在、再審被告給付編號㈠5所示離職後工資、編號㈣
    所示勞保死亡及喪葬給付，均無理由。再審原告請求給付如
    編號㈠1至4、7所示工資及不當扣薪部分，其請求權均已罹於
    民法第126條所定5年時效期間；編號㈤所示提繳勞退金差額
    之請求權，則罹於勞工退休金條例第31條第2項所定5年時效
    期間，再審被告已為時效抗辯，再審原告即不得請求。至編
    號㈠6所示特休未休工資中，自99年3月16日起至100年3月16
    日止之特休已經徐維忠休畢，另96年3月16日起至99年3 月1
    5日止之特休部分，縱有應休而未休之情事，其請求權亦已
    罹於民法第126條之5年時效期間，而不得請求。又再審原告
    既係主張徐維忠本於系爭僱傭關係而得對再審被告請求給付
    上述工資、不當扣薪及提繳勞退金差額，其請求權時效應自
    徐維忠得行使時起算，與再審原告何時知悉得請求無關。徐
    維忠係染病而亡，其所罹疾病與其任職期間之工作無關，再
    審原告主張徐維忠任職期間過勞而罹患職業病，依職業災害
    勞工保護法第29條、勞工請假規則第4條、第6條及第8條規
    定，請求再審被告補償編號㈡1、2所示醫療費用、工資，均
    不應准許。徐維忠未告知再審被告罹病，再審原告復未證明
    再審被告拒絕徐維忠請病假，難認徐維忠係因再審被告拒絕
    其延長工時之要求、不准病假，甚至給與懲處，引發過勞而
    死亡，自亦不得請求編號㈡3之死亡補償。縱認再審被告應負
    侵權行為賠償責任，惟再審原告請求編號㈢所示看護費用，
    其請求權亦罹於2年時效而消滅等情，經核並無適用法規顯
    有錯誤之情形。
　㈡再審原告雖以：上開各項請求權應以伊發現真實時起算方屬
    公允，若權利人不知為侵權行為，或不知已可行使權利，即
    無從本於侵權行為請求賠償，時效即無從進行，不應責令蒙
    受時效之不利益等語。惟：民法第128條規定消滅時效，自
    請求權可行使時起算。所謂「可行使時」，係指請求權人行
    使其請求權，客觀上無法律上之障礙而言，要與請求權人主
    觀上何時知悉其可行使無關。此與民法第197條第1項之時效
    ，自請求權人知有損害及賠償義務人時起算者，並不相同。
    再審原告既係主張徐維忠本於系爭僱傭關係而得對再審被告
    請求編號㈠1至4、7所示工資及不當扣薪、編號㈠6所示自96年
    3月16日起至99年3月15日止之特休未休工資、編號㈤所示提
    繳勞退金差額，則原確定判決自徐維忠得行使時起算時效，
    與再審原告是否知悉無關，自無錯誤適用民法第197條第1項
    規定及前揭最高法院判例可言。縱原確定判決認定系爭僱傭
    關係於100年4月25日消滅、徐維忠所罹疾病與任職期間之工
    作無關，非屬職業病等事實有誤，仍難謂有何適用法規顯有
    錯誤之情形。再審原告執此指摘原確定判決有民事訴訟法第
    496條第1項第1款規定之再審事由，自無足取。　
五、綜上所述，再審原告主張原確定判決有民事訴訟法第496條
    第1項第1款之再審事由云云，顯無理由，依上說明，爰不經
    言詞辯論，逕以判決駁回本件再審之訴。並依民事訴訟法第
    78條規定，為訴訟費用負擔之判決。
六、據上論結，本件再審之訴顯無理由，爰判決如主文。　　
中　　華　　民　　國　　110 　年　　2 　　月　　26　　日
                  勞動法庭
                      審判長法　官  胡宏文
                            法　官  陳心婷
                            法　官  朱慧真
正本係照原本作成。
如不服本判決，應於收受送達後20日內向本院提出上訴書狀，其
未表明上訴理由者，應於提出上訴後20日內向本院補提理由書狀
（均須按他造當事人之人數附繕本）上訴時應提出委任律師或具
有律師資格之人之委任狀；委任有律師資格者，另應附具律師資
格證書及釋明委任人與受任人有民事訴訟法第466 條之1第1項但
書或第2項所定關係之釋明文書影本。如委任律師提起上訴者，
應一併繳納上訴審裁判費。
中　　華　　民　　國　　110 　年　　2 　　月　　26　　日

                            書記官  陳永訓